臺灣高等法院臺南分院民事判決　九十二年度上易字第一一四號　Ｊ
　　　上　訴　人　甲　○　○
　　　訴訟代理人　謝　國　允　律師
　　　被 上 訴人　乙　○　○.
當事人間請求侵權行為損害賠償事件，上訴人對於民國九十二年二月二十五日臺灣雲
林地方法院第一審判決（九十二年度訴字第四號）提起上訴，本院於九十三年二月二
十四日言詞辯論終結，判決如下：
    主    文
原判決關於命上訴人給付超過新台幣壹萬捌仟肆佰貳拾元部分，及其假執行之宣告
，暨訴訟費用之裁判均廢棄。
右開廢棄部分，被上訴人在第一審之訴及其假執行之聲請均駁回。
其餘上訴駁回。
第一、二審訴訟費用由上訴人負擔十分之一，餘由被上訴人負擔。
    事    實
甲、上訴人方面：
  一、聲明：求為判決：
    (一)原判決不利於上訴人之部分廢棄。
    (二)右廢棄部分，被上訴人在第一審之訴駁回。
    (三)第一、二審訴訟費用由被上訴人負擔。
  二、陳述：
    (一)本件雖經臺灣雲林地方法院九十年度交易字第一五六號及臺灣高等法院臺南分
      院九十年度交上易字第一五三０號刑事判決確定，判處上訴人拘役五十日，如
      易科罰金以三百元折算一日，惟該等判決所認定之犯罪事實與其所採之證據明
      顯不符，而當時上訴人也陳明原因，均未獲採，亦未調查證據，自屬草率，讓
      上訴人情何以堪。
    (二)上訴人所駕駛之自小客車行至交岔路口時，時速已由三十公里減到二十公里（
      詳如一審刑事判決理由欄所載），刑事一審判決已採信上訴人之供詞，上訴人
      駕駛之自用小客車行至交岔路口時，確已減速慢行，並注意交岔路口之來車及
      安全，小心通過，前開刑事判決依據上訴人上開供詞竟得出上訴人「未注意車
      前狀況，隨時採取必要之措施並減速接近，注意交岔路口之來車及安全」之結
      論，顯與論理法則不合。經查本件事故現場圖及照片，上訴人並無煞車紋，足
      證當天上訴人之車速極慢，參酌交通部頒布之「一般公路汽車煞車距離、行車
      速度對照表」所示，於瀝青乾燥路面，時速二十公里煞車距離為一點八公尺，
      惟上訴人於車禍現場未留有煞車紋，足見上訴人之車速尚低於二十公里，臺灣
      省嘉義區車輛行車事故鑑定委員會九十年八月十四日嘉鑑字第九００八三一號
      鑑定書完全未考量上訴人無煞車紋之事實，亦未予上訴人陳述意見之機會，當
      上訴人對該鑑定委員會之鑑定書深表不滿時，以電話跟其理論，為何未考量「
      一般公路汽車煞車距離、行車速度對照表」所示，上訴人根本沒有煞車紋，為
      何鑑定意見書鑑定意見載明：甲○○駕駛自小客車行經閃光黃燈號誌交岔路口
      ，未減速接近小心通過為肇事次因？據復稱上訴人有被警方開一張「行經交岔
      路口未減速慢行」之罰單所致，並要上訴人去問警察，由此可證上訴人並無違
      反減速慢行之規定。
    (三)上訴人於車禍當天警方開「未減速慢行」之罰單時，上訴人亦極力向警方陳述
      並無「行經交岔路口未減速慢行」之違規，但警員湯建成卻說：十字路口都是
      這樣開，除非是追撞，追撞就不這樣開，追撞是後面的要賠人家，有錄音帶及
      譯文可證，由此可證警員湯建成開具「行經交岔路口未減速慢行」之罰單，並
      非上訴人確有「行經交岔路口，未減速慢行」之行為，導致上訴人蒙受不白之
      冤。上訴人於刑事第一審及第二審程序時聲請送車輛行車事故委員會覆議，均
      遭核無必要而未獲准，為此懇請再送車輛行車事故委員會覆議，使上訴人含冤
      得雪。
    (四)依車禍當時現場照片二張及警員所繪製之道路交通事故調查報告表一紙，兩造
      於車禍發生後之倒地位置，被上訴人騎乘機車已通過上訴人汽車正前方，而倒
      置於上訴人汽車左前方約四公尺處（刮地痕三點六公尺），如果上訴人汽車右
      前方之保險桿確有擦撞被上訴人騎乘之機車，依據力學原理，被上訴人騎乘機
      車受撞擊後，應倒放於上訴人汽車之右前側，豈有繼續向前行進至上訴人汽車
　　　左前方始倒地產生刮地痕之理。又依力學原理，如被上訴人騎乘機車左方受到
　　　上訴人汽車右前方保險桿撞擊，則被上訴人騎乘之機車應向右側傾倒，始合於
　　　經驗法則，惟依車禍當時現場照片所示，被上訴人騎乘之機車係向左側傾倒，
　　　在在顯示被上訴人騎乘之機車未遭上訴人汽車撞擊。且因為兩部車都沒有烤漆
　　　的痕跡，無法證明兩部車發生碰撞，機車刮痕是倒地造成的，汽車的刮痕是在
　　　本件之前就已經有的，所以兩車的刮痕及高度並不相符合，可見被上訴人騎乘
　　　之機車速度過快，自行煞車失去平衡而摔倒至為明確。又以上訴人汽車停止的
　　　位置再衡量被上訴人車行方向的路寬，還有多餘的空間，並不會妨害被上訴人
　　　前進，係被上訴人沒有靠右行駛，上訴人的車子並沒有妨礙到被上訴人機車的
　　　行進。
    (五)警員湯建成製作之現場草圖上「甲○○」之姓名並非上訴人所簽，而係由湯警
      員自行簽具，該草圖未經上訴人簽名，其上所繪製上訴人汽車位置明顯偏離正
      確位置此觀上訴人所提出現場照片，上訴人汽車之停止位置係緊鄰都市計劃樁
      ，並未向左前方偏離，而且與車後水源路中央分向雙黃線之延伸線緊鄰，足以
　　　證明上訴人汽車行車方向位置，並未向左前方偏離，不料湯警員繪製現場草圖
　　　時，未予上訴人簽名，致內容不實，且現場圖上之東西南北方向之標示亦發生
　　　錯誤，蓋水源路（即上訴人之車道）係東西向，而公安路（即被上訴人之車道
　　　）係南北向，此有上訴人提出之虎尾鎮街道圖可稽，從而本件歷經車輛行車事
　　　故鑑定委員會、偵查、刑事第一審、第二審之判決，一再指稱上訴人係沿水源
　　　路（由北向南方向）行駛，實積非成是。湯警員繪製之現場草圖之草率可見一
　　　般，而歷經偵查、刑事第一審、第二審審判程序，上訴人均陳明原因，未能框
　　　正，其犯罪事實與採用之證據顯不相符，應重新調查證據，並將車禍現場草圖
　　　送鑑定究係湯警員所簽或被告親簽，以保無辜。
    (六)上訴人實無刑事第一審及第二審判決所判之未減速接近與碰撞之情事，而且也
      盡相當之注意，當時上訴人已將汽車完全停止，讓被上訴人自由通過，被上訴
　　　人之受傷係其自己車速太快，自己緊急煞車而倒地，並未遭上訴人撞擊，但偵
　　　查、刑事第一審、第二審均判係上訴人汽車右前側保險桿撞擊被上訴人之機車
　　　左後側，實在是冤枉，因上訴人汽車右前側保險桿之紋路（詳如上訴人提出之
　　　照片）與被上訴人機車左後側之紋路並不相符合，被上訴人機車左後側之紋路
　　　係刮地痕，並非是撞擊所致之紋路，足證上訴人汽車右前側之保險桿實無撞擊
　　　被上訴人機車左後側，而刑事判決僅憑被上訴人之指述，並無調查證據而為上
　　　訴人有罪之判決，實違反事實之認定，應憑證據，如未能發現相當證據，或證
　　　據不足以證明，自不能以推測或擬制之方法為裁判基礎。故懇請詳查上訴人汽
　　　車右前方保險桿之紋路與被上訴人原告機車左後側之紋路不相符。上訴人汽車
　　　右前方保險桿之刮痕係舊有者，並非二車碰撞所致。
    (七)本件所有之過失均是被上訴人所招致，其自己無照駕駛，未靠右慢行、支線車
      未讓幹道車先行，且行經交岔路口未減速慢行，及未注意車前狀況，而自己緊
      急煞車倒地，被上訴人明知自己無駕照，且根本無道路通行權，但其卻故意違
      法騎乘重型機車出來亂闖，實已構成公共危險，被上訴人之故意，若是要上訴
      人賠償，豈非鼓勵違法。而且其傷勢於肇事後一個月內已告痊癒，且從醫師與
      上訴人對話得知被上訴人腦震盪在本件車禍之前就有的，本件車禍以後又有，
      所以不能確定腦震盪是否本件車禍所造成。又尾椎骨折被上訴人也沒有提出照
      片或Ｘ光片，醫療費用單據未提出正本給法院核對，只提影本是虛偽的，卻妄
      想以不法之手段取得賠償金。又其根本無喪失勞動能力，因被上訴人於八十九
      年十一月二十一日肇事，而於同年十二月二十一日即可到雲林監理站考取重型
      機車駕駛執照，由此證明其勞動能力良好，並無損失勞動能力，且足證明其健
      康情形良好，並無身體及精神上之痛苦，卻妄想藉故取得賠償金。又被上訴人
      指上訴人不聞不問，實是違心之言，於車禍當天上訴人即刻送伊到若瑟醫院，
      隔日也攜帶水果到醫院探視，而且上訴人之汽車強制責任險已讓被上訴人領取
      四萬七千三百三十二元，本件車禍疑似不法集團之手法，所以上訴人不願和解
      。
    (八)依民法第二百十七條規定：損害之發生或擴大，被害人與有過失者，法院得減
      輕賠償金額，或免除之。被上訴人無照駕駛，未靠右慢行、支線車未讓幹道車
      先行，行經交岔路口未減速慢行，及未注意車前狀況而肇事，反觀上訴人實無
      「行經交岔路口未減速慢行」之違反，但卻被構陷而誤判「行經交岔路口未減
      速慢行及未注意車前狀況」之違反。其實上訴人看到被上訴人從公安路疾駛而
      來時，就即時煞車，零速度停車於原地，認憑被上訴人通過上訴人汽車前方後
      ，被上訴人自己車速太快，緊急煞車而跌倒，上訴人實已注意車前狀況，所以
      應無過失，故所有之賠償金額理應由被上訴人自己負擔。
  三、證據：提出臺灣雲林地方法院九十年度交易字第一五六號刑事判決、交通事故
      調查報告表、車禍現場草圖、虎尾鎮街道圖、被上訴人機車駕駛執照、富邦產
      物車險系統理賠狀況查詢表、舉發違反道路交通管理事件通知單、畢業證書（
      以上均影本）各一件及現場照片五張，並聲請訊問證人湯建成、楊文榮。
乙：被上訴人方面：
  一、聲明：求為判決：
    (一)上訴駁回。
    (二)第二審訴訟費用由上訴人負擔。
  二、陳述：
    (一)上訴人於民國八十九年十一月二十一日下午二時三十五分許，駕駛車號Ｂ二－
      一六七一號自小客車，沿雲林縣虎尾鎮○○路由北往南方向行駛，途經水源路
      與公安路交岔路口時，原應注意汽車行駛時，駕駛人應注意車前狀況，並隨時
      採取必要之安全措施，並應注意汽車行駛至交岔路口時，其行進應遵守燈光號
      誌之指示，且閃光黃燈之燈光號誌表示「警告」，車輛應減速接近，注意安全
      ，小心通過，依當時為晴天、路面乾燥、無缺陷、視距良好之情形下，又無不
      能注意之情事，竟疏未注意減速接近、注意安全，貿然通過該路口，適被上訴
      人（未領有駕駛執照）騎乘車號ＮＵＯ－二三七號重型機車，沿公安路由西往
      東行駛，亦疏未注意閃光紅燈號誌，並減速接近，且先停止於交岔路口前，讓
      幹道車優先通行後認為安全時，再行通過，貿然行至該交岔路口，致兩車發生
      碰撞，被上訴人因而受有尾椎骨折、腦震盪等傷害。上訴人所犯刑事過失傷害
      罪部分，業經臺灣雲林地方法院九十年度交易字第一五六號及臺灣高等法院臺
      南分院九十年度交上易字第一五三０號判決確定在案，上訴人侵權行為事證明
      確，為此，爰依民法第一百八十四條、第一百九十一條之二、第一百九十三條
　　　第一項及第一百九十五條第一項規定，請求上訴人賠償下列損害：
      (1)醫療費用四萬二千八百六十三元：
　　　　此部分為上訴人侵權行為所生，被上訴人並有秀傳醫院收據九千一百零五元
　　　　、彰化基督教醫院二萬六千二百一十七元、天主教若瑟醫院七千四百九十六
　　　　元足憑。（被上訴人將來支出之醫療費用保留請求權）
　　　(2)看護費用二萬六千元：
        按現今學說及判例均主張被害人因受傷需要隨身看護，而由親屬、配偶等看
        護時，雖無現實看護費之支付，亦未受支付之請求，亦應認被害人受有相當
        看護費之損害，得向加害人請求賠償。本件被上訴人於八十九年十一月二十
        一日在若瑟醫院住院治療，至同年月二十五日出院，同年十二月一日再因上
        述傷害症候群住進彰化基督教醫院治療至同年月八日出院，現仍因後遺症致
        第五、六頸椎脊椎神經壓迫症，經醫囑宜手術治療。住院期間需人二十四小
　　　　時看護照顧，費用每日以二千元計算，上訴人應給付被上訴人看護費用十三
　　　　日，計二萬六千元。
      (3)減少勞動能力部分：
        被上訴人受傷前係服務於慶鴻牧場擔任技術管理員，每月薪資二萬元，因上
        訴人之侵權行為受有尾椎骨折、腦震盪等傷害，於八十九年十一月二十一日
        在若瑟醫院住院治療，至同年月二十五日出院，同年十二月一日再因上述傷
        害症候群住進彰化基督教醫院治療至同年月八日出院，返家療養並陸續在各
        醫院門診追蹤治療迄今，喪失勞動能力損失為二年，以每月二萬元計，共四
        十八萬元。
      (4)精神慰撫金部分：
        被上訴人平日身體健康，工作之餘亦操持家務，照顧家小，被上訴人受傷後
　　　　除忍受身體上之痛苦，還要安撫家人情緒，被上訴人仍希望能與上訴人和解
　　　　，惟上訴人迄今不聞不問，不僅不願與被上訴人和解，且猶飾詞卸責，全無
　　　　悔悟之心，令被上訴人痛心，精神上所受損害實屬重大，爰請求精神慰撫金
　　　　三十萬元。
      (5)綜上所述，上訴人應給付被上訴人醫療費用四萬二千八百六十三元、看護費
        用二萬六千元、勞動能力損失四十八萬元及精神慰撫金三十萬元，共計八十
        四萬八千八百六十三萬元，及自起訴狀繕本送達翌日起至清償日止，按週年
        利率百分之五計算之利息。
    (二)被上訴人機車有靠右行駛，被對方從左後側撞擊，被上訴人倒地以後爬不起來
      ，是上訴人送被上訴人去醫院就醫。被上訴人先前腦震盪是二十幾年前的事情
　　　，尾椎骨折是醫生開的證明，在第一審有提出Ｘ光片。被上訴人有靠右行駛，
　　　而且在當地已經騎了二十幾年的機車。
  三、證據：提出本院九十年度交易字第一五六號及臺灣高等法院臺南分院九十年度
      交上易字第一五三０號刑事判決書各一件、診斷證明書五件、醫療費用收據二
      十件（均影本）為證。
丙、本院依職權調閱本院九十年度交易字第一五六號刑事卷宗（含警、偵卷及上訴審
　　案卷），函財團法人天主教若瑟醫院、彰化基督教醫院、秀傳紀念醫院詢問有關
　　本件被上訴人治療狀況。
    理      由
一、本件被上訴人起訴主張：上訴人於八十九年十一月二十一日下午二時三十五分許
    ，駕駛車號Ｂ二－一六七一號自小客車，沿雲林縣虎尾鎮○○路行駛，途經水源
    路與公安路交岔路口時，因疏未注意車前狀況，及該交岔路口之閃光黃燈警告號
    誌，減速接近、注意安全，貿然通過該路口，適被上訴人騎乘車號ＮＵＯ－二三
    七號重型機車，沿公安路駛來，亦疏未注意該路口之閃光紅燈號誌，並減速接近
    ，且先停止於交岔路口前，讓幹道車優先通行後認為安全時，再行通過，而貿然
    駛進該交岔路口，致兩車發生碰撞，被上訴人因而受有尾椎骨折、腦震盪等傷害
    。上訴人所犯刑事過失傷害罪部分，業經臺灣高等法院臺南分院判決處刑確定在
    案，上訴人侵權行為事證明確，為此本於民法侵權行為之法律關係請求上訴人賠
    償(1)醫療費用四萬二千八百六十三元(2)看護費用二萬六千元(3)減少勞動能力損失
    四十八萬元(4)精神慰撫金三十萬元等，共計八十四萬八千八百六十三萬元及自起
    訴狀繕本送達翌日起至清償日止之法定遲延利息等語。上訴人則以：刑事判決所
    認定之犯罪事實與其所採之證據明顯不符，上訴人所駕駛之自小客車行至交岔路
    口時，時速已由三十公里減到二十公里，上訴人駕駛之自用小客車行至交岔路口
    時，確已減速慢行，並注意交岔路口之來車及安全，小心通過，且上訴人於車禍
    現場未留有煞車紋，足見上訴人之車速尚低於二十公里，臺灣省嘉義區車輛行車
    事故鑑定委員會鑑定書認：上訴人駕駛自小客車行經閃光黃燈號誌交岔路口，未
    減速接近小心通過為肇事次因，及警員湯建成就本件車禍所開具之罰單均不可採
    信。現場圖上之東西南北方向之標示乃係錯誤，依現場照片及警員所繪製之道路
    交通事故調查報告表所示，被上訴人騎乘之機車未遭上訴人汽車撞擊，上訴人汽
    車右前側保險桿之紋路與被上訴人機車左後側刮痕不相符合，被上訴人機車左後
    側之紋路係刮地痕，並非是撞擊所致之紋路。本件所有之過失均是被上訴人所招
    致，其自己無照駕駛，未靠右慢行、支線車未讓幹道車先行，且行經交岔路口未
    減速慢行，及未注意車前狀況，而自己緊急煞車倒地，上訴人並無過失，且被上
    訴人之傷勢於肇事後一個月內已告痊癒，並於八十九年十二月二十一日即可到雲
    林監理站考取重型機車駕駛執照，可證被上訴人勞動能力良好，並無損失勞動能
    力，且其健康情形良好，無身體及精神上之痛苦，醫療費用或有虛偽，另上訴人
    之汽車強制責任險已讓被上訴人領取四萬七千三百三十二元，故上訴人不負賠償
    責任等語，資為抗辯。
二、被上訴人起訴主張其於前揭時地騎乘機車行經交岔路口與上訴人駕駛之自用小客
    車「交會」時，發生車禍，因而倒地受傷之事實，業據當時前往現場處理之雲林
    縣警察局虎尾分局虎尾派出所警員湯建成於刑事審判程序、原審及本院審理時到
    庭證述屬實，並有卷附現場照片及被上訴人提出之診斷證明書五紙在卷可佐，被
    上訴人上開主張自堪信為真實。是本件首應審酌者厥為上開車禍之過失責任應由
    何人承擔。按民法第一百九十一條之二規定：「汽車、機車或其他非依軌道行駛
    之動力車輛，在使用中加損害於他人者，駕駛人應賠償因此所生之損害。但於防
    止損害之發生，已盡相當之注意者，不在此限。」，經查：
  (一)依據卷附現場照片、道路交通事故調查報告表所附現場圖及上訴人所提出之「虎
    尾鎮街道圖」所示，兩造於車禍發生後之倒地位置為：被上訴人之機車向左側傾
    倒於上訴人汽車左前方約四公尺處，北往南方向之公安路車道上，即公安路（南
    北向）及水源路（東西向）交岔路口內之西南角，而上訴人汽車則位於該交岔路
    口內東往西方向之水源路車道上，車頭突出於北往南之水源路車道（即被上訴人
    機車之來車道），約佔據一半之車道並略向左偏。依據上開兩造車輛於事故發生
    後之相關位置研判，因當時並無其他車輛或外力因素介入，堪信被上訴人騎乘之
    機車所以傾倒於其行進方向之公安路車道上，無非確如被上訴人所主張者即與上
    訴人汽車擦撞所致，或如上訴人所抗辯之係因被上訴人自己駕車失控摔倒所致。
  (二)兩造車輛是否確曾發生擦撞，本以實際勘驗比對最為明確而無爭議，惟據被上訴
    人陳稱其機車左後側之護蓋業已更換修理，現已不存在，而無從勘驗比對。然據
    證人湯建成警員於原審到庭證稱：當時曾經比對上訴人汽車保險桿右側之刮痕與
    被上訴人機車左後側護蓋之刮痕，兩者刮痕高度吻合，惟尚不能確定是否兩車擦
    撞所致；又稱：上訴人汽車右前側保險桿之刮痕有一點天空藍之烤漆（按被上訴
    人機車左後側護蓋為藍色烤漆）遺留等語，核其所述與卷附兩造車輛之刮痕似相
    符合，但當時既未就此做成任何書面紀錄，亦未就該等刮痕上殘留之烤漆採樣留
    供檢驗，則被上訴人之機車左後側是否確曾擦撞上訴人汽車右前側之保險桿，仍
    難確信無疑。惟參酌事故發生當時兩造車輛之行進方向係垂直交會，而上訴人汽
    車保險桿右前側適與被上訴人來車方向垂直，倘被上訴人之機車左後側確曾擦撞
    上訴人汽車右前側之保險桿，以其撞擊之重量及速度均非輕微，堪信除在上訴人
    汽車右前側保險桿上留存刮痕外，上訴人汽車保險桿本身甚至右前側葉子板（即
    右前輪上方之板金部位）亦應留有凹損之撞擊痕跡，另被上訴人機車左後側之護
　　蓋亦可能因撞擊而破損，非僅有擦痕而已，惟兩造之汽車、機車均未有如上所述
　　之撞擊痕跡（參照卷附車輛照片），而證人楊文榮亦於本院證稱：當時伊坐在駕
　　駛座的後座，車子駛到路中就停下來，並沒有相撞等情。據此而論，被上訴人主
　　張本件事故係因其機車與上訴人汽車擦撞或撞擊所致，及證人湯建成於本院稱依
　　照片刮痕是從汽車的方向開始刮，如果汽車沒有動，刮痕是在外側不可能在內側
　　，這表示自小客車並非靜止狀態等語，來推論兩車有碰撞，要難遽信屬實。
  (三)從上所述，本件事故固難遽認係因被上訴人之機車與被告汽車擦撞或撞擊所致，
    惟依據兩造車輛於事故發生後之相關位置，被上訴人之機車向左側傾倒於上訴人
    汽車左前方約四公尺處，北往南方向之公安路車道上，即公安路及水源路交岔路
    口內之西南角，而上訴人汽車則位於該交岔路口內東往西方向之水源路車道上，
    車頭突出於北往南之水源路車道即被上訴人機車之來車道，並佔據約一半之車道
    ，有如前述，則被上訴人駕駛機車應非無故自行失控而摔倒，蓋當時上訴人之自
    用小客車既已駛進交岔路口，並煞停而佔據其前方約一半之車道，即構成被上訴
    人車前之通行障礙，對被上訴人足以造成相當大之壓迫感，對此迫在眉睫之危險
    ，被上訴人因此為避免與之直接撞擊（機車撞汽車或汽車撞機車均同）或擦撞，
    採取轉向閃避並煞車之行為，進而失控摔倒受傷，此結果與上訴人之駕駛行為自
    有相當之因果關係，應無疑義。
  (四)本件事故現場乃係有紅、黃閃光號誌正常動作之交岔路口，有卷附道路交通事故
　　調查報告表及現場照片可稽；而該交叉路口之東北角（即位於上訴人進入交叉路
　　口時之右側、被上訴人進入交叉路口時之左側）適有一棟鐵皮屋，足以阻礙兩造
　　各自觀察彼等前方左右來車道上有無來車（參照卷附現場照片）。上訴人自應注
　　意其車前狀況，隨時採取必要之安全措施，並注意該交岔路口閃光黃燈之所表示
　　「警告」之號誌，在確定其前方右側來車方向（遭鐵皮屋阻礙）並無來車之情況
　　下，始得減速接近，小心通過（參照道路交通安全規則第九十四條第三項、第一
　　百零二條第一項第一款、道路交通標誌標線號誌設置規則第二百十一條第一項第
　　一款規定），且主觀上並無不能注意之情事。而依上述事故發生後之車輛位置，
　　上訴人汽車係位於該交岔路口內東往西方向之水源路車道上，車頭突出於北往南
　　之水源路車道即被上訴人機車之來車道，並佔據約一半之車道之情形觀之，可見
　　上訴人並未採取前述之安全措施，亦即其並未察覺其前方右側來車方向（遭鐵皮
　　屋阻礙）已有被上訴人騎乘機車駛來，即貿然通過該路口，待發覺原告騎乘機車
　　自右前方接近時，始煞停於水源路車道並佔據約一半之車道，造成被上訴人車前
　　之障礙，迫使被上訴人告轉向閃避並煞車，進而失控摔倒受傷，自難辭過失責任
　　。
  (五)本件過失責任已明，縱如上訴人所辯其駕駛之自小客車行至交岔路口時，時速已
    由三十公里減到二十公里，惟其既忽視右前方可能有車駛來之危險，其所採取之
    減速措施仍不足以確保對造安全通過該交岔路口。至於上訴人於車禍現場是否留
    有煞車痕，與判斷本件事故責任並無重要之關係，蓋所謂「煞車痕」係因高速行
    車緊急煞車時，煞車鎖死，使車輛輪胎因與路面摩擦產生高熱，導致輪胎之橡膠
    成分因高熱融化而留存於路面之痕跡。本件上訴人之汽車未於現場留存煞車痕，
    其因無非係上訴人未採取緊急煞車，故踩踏煞車之力量不足以煞車鎖死，或係因
    車速甚低，故緊急煞車之摩擦力仍不足以使輪胎之橡膠成分溶解，倘係前者，則
    上訴人未採取緊急煞車之安全措施，更應負過失責任，若係後者，亦無解於上訴
　　人應負之過失責任，有如前述。另關於被上訴人是否無照駕駛機車、臺灣省嘉義
　　區車輛行車事故鑑定委員會之鑑定意見書、警員湯建成就本件車禍所開具之罰單
　　，暨現場圖上之東西南北方向之標示是否錯誤，亦均無礙於本件事故責任之判斷
　　，上訴人就此所為之抗辯皆無可取，其復聲請覆議或鑑定，亦皆無必要，附此敘
　　明。
  (六)雖被上訴人自承其騎乘機車，亦疏未注意閃光紅燈號誌，減速接近，且先停止於
　　交岔路口前，讓幹道車上上訴人之汽車優先通行後認為安全時，再行通過，而貿
　　然駛進該交岔路口，以致發生事故，應認被上訴人亦與有過失。然上訴人既未能
　　證明其於防止本件損害之發生已盡相當之注意義務，而應對本件事故造成之損害
　　負過失責任，則被上訴人本於侵權行為之法律關係請求上訴人賠償，自屬有據。
三、按因故意或過失不法侵害他人之權利者，負損害賠償責任。不法侵害他人之身體
    或健康者，對於被害人因此喪失或減少勞動能力或增加生活上之需要時，應負損
    害賠償責任。不法侵害他人之身體、健康者，被害人雖非財產上之損害，亦得請
    求賠償相當之金額。民法第一百八十四條第一項前段、第一百九十三條第一項及
    第一百九十五條第一項前段分別定有明文。爰就被上訴人請求之賠償金額，逐項
    審酌如下：
  (一)醫療費用部分：按汽車交通事故醫療費用中屬於全民健康保險局支出部分，因依
    全民健康保險法第八十二條之規定，受害人自因其該部分之損害賠償請求權已移
    轉給中央健康保險局，被上訴人不得再向加害人請求。本件被上訴人自車禍發生
    後，分別於八十九年十一月二十一日至同年月二十五前往天主教若瑟醫院住院治
    療五日，於同年十二月一日至同年月八日前往彰化基督教醫院治療，於八十九年
    十二月十一日及九十年四月九日前往慈濟綜合醫院大林分院治門診療、九十年四
    月三日前往國軍台中總醫院附設民眾診療服務處門診治療，業據提出上訴人所不
    爭執之各該醫院出具之診斷證明書五紙，及秀傳紀念醫院醫療費用收據七紙、若
    瑟醫院收據四紙、彰化基督教醫院收據九紙為證，並經天主教若瑟醫院於九十二
    年五月十二日函復本院稱：「病人乙○○於八十九年十一月二十一日經由急診入
    院十一月二十五日出院，主要是腦震盪尾椎挫傷，此由車禍導致無疑。」；彰化
    基督教醫院九十二年五月三十日函復本院稱係根據病患乙○○主訴住院前十天發
    生車禍，隨後又間歇性的頭痛、左側肢體麻感，經住院檢查發現左側蹠神經有輕
　　微異常；秀傳紀念醫院於九十二年六月三日函復本院稱：「病患乙○○於八十九
　　年十二月二十二日至本院中醫門診，其受傷詳情依當日病歷主訴記載為『近復車
　　禍外傷，尾椎骨甚痛，頸筋及肩筋酸痛』應與就診前之某次外傷有關」等情，足
　　以證明被上訴人確因本件車禍受傷引致病痛在上開醫院治療無誤。扣除健保給付
　　部分，醫藥費用共計支出三萬七千八百四十二元，被上訴人於此範圍內之請求自
　　屬有據，逾此範圍之請求，即不應准許。
  (二)看護費用部分：現今學說及判例均主張被害人因受傷需要隨身看護，而由親屬、
    配偶等看護時，雖無現實看護費之支付，亦未受支付之請求，亦應認被害人受有
    相當看護費之損害，得向加害人請求賠償。被上訴人就此所為之主張，本院亦表
    認同，惟被上訴人並未具體主張其於住院治療期間確實曾經由何人擔任看護並舉
    證證明，即無從認為其受有所謂看護費用之損失，因此其請求上訴人賠償住院期
    間看護費用損失二萬六千元，即無從准許。
  (三)減少勞動能力部分：被上訴人主張其受傷前係服務於慶鴻牧場任技術管理員，每
    月薪資二萬元，因上訴人之侵權行為受有尾椎骨折、腦震盪等傷害，於八十九年
    十一月二十一日在若瑟醫院住院治療，至同年月二十五日出院，同年十二月一日
    再因上述傷害症候群住進彰化基督教醫院治療至同年月八日出院，返家療養並陸
    續在各醫院門診追蹤治療。依其所提出之彰化基督教醫院九十年四月四日之診斷
    證明書記載：「腦震盪症候群」、國軍台中總醫院附設民眾診療服務處九十年四
    月三日診斷證明書記載：「第五、六頸椎脊椎神經壓迫症」、「宜手術治療、門
    診追蹤治療」、慈濟綜合醫院大林分院九十年四月九日診斷證明書記載：「頸椎
    脊椎半脫位（第六七頸椎）」等情，似可認被上訴人因本件車禍受傷而影響其勞
    動能力。然查被上訴人於八十九年十二月二十一日即事故發生後一個月，曾前往
    雲林監理站考取重型機車駕駛執照，此有上訴人提出如其所述之被上訴人駕駛執
    照影本在卷可考，顯見被上訴人雖曾受傷，然其身體狀況復原情形良好，否則如
    何能通過考照前之體格檢查並考取駕駛執照，上訴人執此抗辯被上訴人並未喪失
    勞動能力，應可採信。從而被上訴人請求上訴人賠償減少勞動能力之損害四十八
    萬元，為無理由，應予駁回。
  (四)精神慰撫金部分：
    被上訴人為三十九年十一月十日出生，高中畢業（原判決誤認為大專畢業），原
    任職於慶鴻牧場擔任技術管理員；上訴人為三十三年十一月十九日出生，臺灣省
    立體育專科學校畢業，係退休中學教師，業據兩造各自陳明，並有上訴人之畢業
    證書在卷。被上訴人因本次車禍受有「尾椎骨折、腦震盪」等傷害，曾二次住院
    治療，嗣後並多次前往各醫療院所門診治療，有如前述。本院審酌兩造之身分、
    地位、經濟能力及被上訴人所受精神及身體上之痛苦等情狀，認被上訴人請求非
    財產上之損害賠償以十五萬元為適當，逾此部分之請求，不應准許。
四、據上所述，被上訴人得請求醫療費用及非財產上之損害賠償合計為十八萬七千八
    百四十二元。惟復按損害之發生或擴大，被害人與有過失者，法院得減輕賠償金
　　額，或免除之，民法第二百十七條第一項，定有明文。本件被上訴人自承其騎乘
　　機車，亦疏未注意閃光紅燈號誌，減速接近，且先停止於交岔路口前，讓幹道車
　　上上訴人之汽車優先通行後認為安全時，再行通過，而貿然駛進該交岔路口，以
　　致發生本件事故，亦與有過失，有如前述，另台灣省嘉雲區車輛行車事故鑑定委
　　員會鑑定結果（參照刑事卷所附鑑定意見書）亦認被上訴人就本件事故責任為肇
　　事主因。經審酌本件事故發生之情節，本院認為被上訴人騎乘機車駛進交岔路口
　　時，車速過高，待發現車前之障礙而閃避煞車，進而失控摔倒受傷，應負較高之
　　過失責，爰酌定被上訴人應負百分之六十五之過失責任，上訴人則應負百分之三
　　十五之過失責任，並按此過失比例酌減被告之賠償金額。準此，被上訴人本得請
　　求之賠償金額為十八萬七千八百四十二元，依上訴人負擔百分之三十五之比例計
　　算，計為六萬五千七百四十五元（元以下四捨五入)。
五、又按保險人依本法規定給付之保險金，視為加保人或被保險人損害賠償金額之一
    部分，加害人或被保險人受賠償請求時，得扣除之。強制汽車責任保險法第三十
    條定有明文。本件上訴人所駕駛之車號Ｂ二－一六七一號自小客車，投保訴外人
    富邦產物保險股份有限公司之強制汽車責任險，該保險公司對發生於八十九年十
    一月二十一日之本件意外事故，已於九十年四月十六日理賠給付被上訴人保險金
    四萬七千三百二十二元，此有上訴人所提出之該保險公司「理賠狀況查詢」表影
    本一紙在卷可憑，依上開法律規定，被上訴人就其得向上訴人請求賠償之六萬五
    千七百四十五元，自應扣除此已受領之保險金，據此計算，餘額計為一萬八千四
    百二十三元。被上訴人依據侵權行為法律關係，請求上訴人給付一萬八千四百二
    十三元，及自起訴狀繕本送達翌日即九十一年十一月二十九日起至清償日止，按
    週年利率百分之五計算之利息，於法有據，應予准許。逾此部分之請求，為無理
    由，應予駁回。
六、綜上所述，原判決關於命上訴人給付被上訴人超過一萬八千四百二十三元部分，
    及該部分假執行之宣告，暨訴訟費用之裁判均廢棄。原審就超過上開應准許部分
    ，為上訴人敗訴之判決，並為假執行之宣告，自有未洽。上訴意旨就此部分指摘
    原判決不當，求予廢棄改判，為有理由。至於上開應准許部分，原審判命上訴人
    給付，並為假執行之宣告，核無違誤，上訴意旨，就此部分，仍執陳詞，指摘原
    判決不當，求予廢棄，為無理由，應駁回其上訴。
七、本件事證已臻明確，兩造其餘攻擊防禦及所為之立證，核與本件判決之結果無影
    響，爰不一一論述；又本院雖於九十三年二月二十五日接獲謝國允律師陳報狀稱
    ：因本件已無委任必要，茲陳報解除委任情事云云。惟查，本件上訴人委任之訴
    訟代理人謝國允律師，業於本院九十三年二月二十四日言詞辯論時，確實到庭執
    行訴訟代理職務完畢，本院隨後諭知本件辯論終結，定九十三年三月九日宣判，
    附此敘明。
八、據上論結，本件上訴為一部有理由，一部無理由，依民事訴訟法第四百五十條、
    第四百四十九條第一項、第七十九條，判決如主文。
中　　　華　　　民　　　國　　九十三　　年　　　三　　　月　　　九　　　日
                              　　　臺灣高等法院臺南分院民事第五庭
~B1審判長法官　游　　明　　仁
~B2　　　法官　蘇　　重　　信
~B3　　　法官　黃　　三　　哲
右為正本係照原本作成。
不得上訴。
中　　　華　　　民　　　國　　九十三　　年　　　三　　　月　　 　十　　 日
~B法院書記官　魏　　安　　里
